【裁判字號】    93,簡上,260
【裁判日期】    950223
【裁判案由】    給付買賣價金
【裁判全文】
臺灣高雄地方法院民事判決             93年度簡上字第260號
上  訴  人  全虹企業股份有限公司
法定代理人  乙○○
訴訟代理人  邱芬凌律師
複  代理人  鍾夢賢律師
            康進益律師
被  上訴人  仕勳科技股份有限公司
法定代理人  戊○○
被  上訴人  丁○○
共      同
訴訟代理人  紀錦隆律師
            郭寶蓮律師
當事人間請求給付買賣價金事件，上訴人對於民國93年9 月13日
本院高雄簡易庭93年度雄簡字第385 號第一審判決提起上訴，本
院於民國95年2月9日言詞辯論終結，判決如下：
  主  文
上訴駁回。
第二審訴訟費用由上訴人負擔。
  事實及理由
一、上訴人主張：被上訴人仕勳科技股份有限公司（下稱仕勳公
    司）係上訴人之經銷商，雙方於民國92年7 月2 日訂有經銷
    合約（下稱系爭經銷合約），並由被上訴人丁○○擔任被上
    訴人仕勳公司之連帶保證人。於契約存續期間內，被上訴人
    仕勳公司向上訴人購買遠傳新臺幣（下同）300 元補充卡10
    00張（下稱系爭貨物），合計貨款258,000 元，扣除折讓佣
    金後，被上訴人仕勳公司應給付貨款為237,680 元（下稱系
    爭貨款）。上訴人業已依約將系爭貨物交付被上訴人仕勳公
    司，詎被上訴人仕勳公司拒不給付貨款，上訴人自得依據買
    賣價金請求權及連帶保證之法律關係，請求被上訴人仕勳公
    司及丁○○連帶給付上訴人237,680 元，及自92年11月1日
    起至清償日止，按週年利率5 ﹪計算之利息，並陳明願供擔
    保，請准宣告假執行等語。 (原審判決上訴人敗訴)。 被上
    訴人於本院補陳：於上訴人交付系爭貨物前，被上訴人匯款
    10,320元予上訴人，供作預收貨款等情。於本院聲明求為判
    決：（一）原判決廢棄。（二）被上訴人應連帶給付上訴人
    237,680 元，及自92年11月1 日起至清償日止，按週年利率
    5 ﹪計算之利息。
二、被上訴人則以：被上訴人仕勳公司固與上訴人簽訂系爭經銷
    合約，惟被上訴人仕勳公司未向上訴人購買系爭貨物，上訴
    人於92年10月27日將系爭貨物送至被上訴人仕勳公司，被上
    訴人仕勳公司職員王茗蓁因不知情而予簽收，經被上訴人仕
    勳公司查明後，旋於92年10月28日，將系爭貨物退給上訴人
    所雇用擔任高雄經銷處業務專員丙○○，丙○○係上訴人之
    受僱人，其有權接受客戶訂貨，自有權利接受客戶退貨，是
    被上訴人仕勳公司將系爭貨物退給丙○○，即生退還上訴人
    之效力等語置辯。於本院聲明求為判決：上訴駁回。
三、下列事項為兩造所不爭執，並有系爭經銷合約、銷（退）貨
    單據彙總表、名片各1 份為證，堪信屬實。
（一）兩造於90年7 月2 日簽立系爭經銷合約，由被上訴人仕勳
      公司向上訴人購買貨品，被上訴人丁○○擔任被上訴人仕
      勳公司之連帶保證人。
（二）上訴人於92年10月27日，將系爭貨物交給被上訴人仕勳公
      司，由被上訴人仕勳公司之員工王名蓁簽收。
（三）丙○○擔任上訴人高雄經銷處之業務專員。
四、兩造爭執事項：（一）被上訴人仕勳公司有無向上訴人購買
    系爭貨物？（二）被上訴人仕勳公司有無於92年10月28日，
    將系爭貨物退還給上訴人之業務員丙○○？若有，其效力為
    何？茲分述如下：
（一）被上訴人仕勳公司有無向上訴人購買系爭貨物？
  1、按當事人主張有利於己之事實者，就其事實有舉證之責任
     ，民事訴訟法第277條前段定有明文。又按稱買賣者，謂
     當事人約定一方移轉財產權予他方，他方支付價金之契約
     。當事人就標的物及其價金互相同意時，買賣契約即為成
     立；物之出賣人，負交付其物於買受人，並使其取得該物
     所有權之義務。民法第345 條、第348 條第1 項分別定有
     明文。上訴人主張被上訴人仕勳公司向其購買系爭貨物乙
     節，為被上訴人所否認，此有利於上訴人之事實，自應由
     上訴人負舉證責任。
  2、本件上訴人主張其於92年10月27日，將系爭貨物交付被上
     訴人仕勳公司乙節，固為被上訴人所不否認。然被上訴人
     仕勳公司辯稱：伊未向上訴人訂貨，係上訴人自行將系爭
     貨物送至伊處所，因伊之職員王茗蓁不知上情，誤予簽名
     受領等語。經查，被上訴人仕勳公司受領系爭貨物，充其
     量僅能證明上訴人交付系爭貨物予被上訴人仕勳公司之事
     實，並無法直接證明上訴人與被上訴人仕勳公司間有成立
     系爭貨物買賣契約。又上訴人主張於出貨前，以交易確認
     書經被上訴人仕勳公司確認，其上有被上訴人仕勳公司收
     發章及其法定代理人戊○○之簽名，並提出交易確認書影
     本1 紙為證。然被上訴人否認該交易確認書之真正，且上
     訴人所提出之交易確認書係影本，復無法提出原本以供比
     對，實難認該交易確認書為真正。又上訴人主張被上訴人
     仕勳公司購買系爭貨物前，曾預付部分貨款10,320元，固
     提出存款憑條1 紙（見本院卷第49頁）及舉證人己○為
     證。然為被上訴人所否認，且該存款憑條上雖有「仕勳」
     字樣，然該款項係以現金存入，有臺灣土地銀行新興分行
     94年3 月30日興存字第0940000173號致本院函（見本院卷
     第89頁）在卷可稽，自無法證明上開存款係被上訴人仕勳
     公司所存入。又證人己○雖到庭證稱：上開存款憑條係同
     事表示係客戶傳真過來要作預收，即補信用額度出貨等語
     （見本院卷第96頁），然證人己○並未與該客戶接洽乙節
     ，亦據證人己○證述無訛，要難以其證言，遽認上開
     10,320元係被上訴人仕勳公司所存入，自難逕為有利於上
     訴人之認定。上訴人雖又以被上訴人仕勳公司未退還系爭
     貨物之統一發票予上訴人，且持以向稅捐機關申報進項云
     云。惟經本院向財政部高雄市國稅局函查被上訴人仕勳公
     司有無持上開統一發票報稅，經該局三民稽徵所函覆稱：
     被上訴人仕勳公司並未持該統一發票作為進項憑證扣抵，
     有該函在卷可認 (見本院卷第114 頁)， 是上訴人主張被
     上訴人仕勳公司有持上開統一發票作為進項憑證扣抵云云
     ，不足採信。又縱上訴人確有開立上開統一發票予被上訴
     人仕勳公司，此亦屬上訴人片面開立之行為，苟無其他積
     極證據證明被上訴人仕勳公司與上訴人間確已成立系爭貨
     物買賣契約，自不能逕以上訴人有開立統一發票予被上訴
     人仕勳公司，即認渠等間就系爭貨物成立買賣契約。
  3、依系爭經銷合約第3 條約定，被上訴人仕勳公司向上訴人
     訂貨時，須將訂購商品名稱、數量向上訴人之業務人員直
     接訂貨、以書面傳真訂或透過訂貨系統訂貨。可見被上訴
     人仕勳公司向上訴人訂貨時，依系爭經銷合約約定，自須
     直接向上訴人業務人員訂貨，或以書面傳真或透過訂貨系
     統為之。而本件上訴人既未舉證證明被上訴人仕勳公司已
     向其業務人員訂貨，或以書面傳真或透過訂貨系統向上訴
     人購買系爭貨物，則上訴人主張被上訴人仕勳公司向其購
     買系爭貨物云云，即屬無據。至被上訴人仕勳公司之職員
     王茗蓁於銷（退）貨單據彙總表上簽名乙節，固為上訴人
     仕勳公司所不爭執，惟上訴人與被上訴人仕勳公司既簽立
     系爭經銷合約，衡諸常理，上訴人將被上訴人仕勳公司訂
     購貨物以託運方式交由被上訴人仕勳公司之職員於銷貨單
     據彙總表上簽名收受，自屬常態，此參諸上訴人於自承：
     上訴人之送貨方式係採委外專業物流配送之方式為之（見
     原審卷第47頁、本院卷第32頁）等語益明。是被上訴人仕
     勳公司主張其職員王茗蓁所以在銷貨單據彙總表上簽名，
     係因被上訴人仕勳公司與上訴人簽訂系爭經銷合約，上訴
     人時常委由物流公司送貨，故未經查明確認被上訴人仕勳
     公司是否叫貨之情形下，即援引往例，於上訴人委外送貨
     時，在銷貨單據彙總表上簽名受領，尚無悖於事理，應堪
     採認，是自難僅以王茗蓁於銷貨單據彙總表上簽名，即逕
     認被上訴人仕勳公司與上訴人就系爭貨物成立買賣契約。
  4、此外，上訴人復未舉證證明其與被上訴人仕勳公司就系爭
     貨物成立買賣契約，是上訴人主張系爭貨物係被上訴人仕
     勳公司向其購買云云，自難採信。
（二）被上訴人仕勳公司有無於92年10月28日，將系爭貨物退還
      給上訴人之業務員丙○○？若有，其效力為何？
   1、被上訴人仕勳公司主張系爭貨物已退還上訴人之業務專員
      丙○○乙節，業據其提出丙○○名義出具之切結書及其名
      義簽收之退貨單各1 份及舉證人甲○○為證。惟上訴人則
      辯稱：被上訴人仕勳公司並未將系爭貨物退給丙○○，且
      丙○○出具之退貨單及切結書亦不實在。又丙○○並無代
      理上訴人受領客戶退貨之權利，故被上訴人仕勳公司縱將
      系爭貨物退給丙○○，亦不生退貨效力。且被上訴人仕勳
      公司未將系爭貨物之統一發票併同退還上訴人，亦不生退
      貨效力云云。
   2、經查，被上訴人仕勳公司主張已將系爭貨物退給丙○○，
      且上開切結書確實係丙○○書立等事實，業據丙○○於其
      所涉背信案件即臺灣高雄地方法院檢察署94年度偵緝字第
      1888號案件偵訊時坦承無訛（見該卷94年8 月30日偵訊筆
      錄、臺灣高雄地方法院93年度發查字第4644號卷、94年度
      偵字第70 36 號卷，影印外放），核與證人甲○○於原審
      到庭結證稱：伊認識丙○○，丙○○在全虹企業股份有限
      公司任職，92年10月28日切結書（原審卷第27頁）係丙○
      ○簽的，當時伊在場，是因被上訴人仕勳公司要退貨等語
      相符（見原審卷第105 頁至第108 頁）。從而，被上訴人
      仕勳公司主張已將系爭貨物退還丙○○乙節，即堪採認。
   3、上訴人主張丙○○無權代理上訴人受領被上訴人退貨云云
      ，係以其於原審所提出之銷（退）貨單據彙總表上註記：
      「請注意：貨到當日，如有不符，請以內部聯絡單傳真…
      通知物流處…」為證。惟查，丙○○係上訴人所屬高雄經
      銷處之業務專員，又依系爭經銷合約約定，訂貨方式之一
      係向上訴人之業務員為之，均已如前述，而被上訴人仕勳
      公司既係與上訴人往來而位於高雄市區之廠商，則依上開
      說明，被上訴人仕勳公司主張業務員丙○○有權受理訂貨
      乙節，洵屬有據。又丙○○既有權代理上訴人接受被上訴
      人仕勳公司之訂貨要約，則除非上訴人與被上訴人仕勳公
      司另行約定以排除包括丙○○在內之業務人有權受理被上
      訴人仕勳公司退貨之權利，否則，丙○○既有權代理上訴
      人接受被上訴人仕勳公司之訂貨，自應認其亦有權代理受
      領退貨，始符合雙方契約精神及誠信原則。而觀諸系爭經
      銷合約既未約定排除上訴人所屬業務人員之受領退貨權利
      ，則依上開說明，被上訴人仕勳公司直接將系爭貨物退予
      丙○○，對上訴人而言，自生退貨效力。至丙○○於受領
      被上訴人仕勳公司之退貨後，是否將系爭貨物確實交付上
      訴人，乃上訴人與丙○○間之內部關係，自不得以此事實
      之有無，執以對抗被上訴人仕勳公司。此外，銷（退）貨
      單據彙總表係由上訴人所出具，而被上訴人仕勳公司所屬
      職員則於收受貨物時，在彙總表上簽名表示受領貨物之意
      ，核其性質，應屬收據之用。是上訴人自行於總表欄框外
      加註：「請注意：貨到當日，如有不符，請以內部聯絡單
      傳真…通知物流處，超過二日，不予受理」等語，核屬上
      訴人片面之意思表示，並不當然有拘束被上訴人仕勳公司
      之效力，故被上訴人仕勳公司並非僅能依上開加註之程序
      為之。是上訴人主張被上訴人仕勳公司之退貨程序應依上
      開加註語之方式為之云云，不足採信。
   4、系爭經銷合約第6 條固約定：「乙方（上訴人）經銷之同
      時開發票給甲方（仕勳公司）。甲方因故退貨時必須將原
      統一發票一併退回，否則應聽由乙方處理」等語。惟觀諸
      上開約定意旨，顯見被上訴人仕勳公司將系爭貨物退給丙
      ○○時，縱未將上訴人開給之統一發票併同貨物退還上訴
      人，核亦僅生是否由上訴人另行處理問題，尚非不生退貨
      效力。是上訴人指摘被上訴人仕勳公司未併將統一發票退
      還上訴人，不生退貨效力云云，即屬無據。
（三）綜上，上訴人與被上訴人仕勳公司間，就系爭貨物既無買
      賣關係存在，則上訴人依買賣之法律關係，請求被上訴人
      仕勳公司給付價金237,680 元及其利息即屬無據。又被上
      訴人仕勳公司對上訴人既未積欠買賣價金237,680 元，則
      被上訴人仕勳公司之連帶保證人即被上訴人丁○○自毋庸
      負連帶保證人之責，是上訴人本於連帶保證之法律關係，
      請求被上訴人丁○○給付237,680 元及其利息，亦屬無據
      。
五、綜上所述，上訴人既無法證明被上訴人仕勳公司向其購買系
    爭貨物，且被上訴人仕勳公司已將誤收之系爭貨物合法退還
    上訴人，則上訴人本於買賣及連帶保證之法律關係，請求被
    上訴人連帶給付237,680 元，及自92年11月1 日起至清償日
    止，按週年利率5 ﹪計算之利息，即屬無據。原審為上訴人
    敗訴之判決，並無違誤，上訴人仍執前詞上訴，指摘原判決
    不當，求予廢棄改判，為無理由，應予駁回。
六、上訴人雖請求傳訊證人即物流公司人員林政棟到庭證明上開
    銷（退）貨單據彙總表上註記「請注意：貨到當日，如有不
    符，請以內部聯絡單傳真…通知物流處…」，如買受人有辦
    理退貨，應交由物流公司退給上訴人。然關於上開銷（退）
    貨單據彙總表上之註記及退貨程序，本院已論敘如前，是本
    院認無傳訊證人林政棟到庭之必要，故不予傳訊。本件事證
    已臻明確，兩造其餘主張及舉證，核與本件判決結果無影響
    ，爰不逐一論述，併此敘明。
七、據上論結，本件上訴為無理由，依民事訴訟法第436 條之1
    第3 項、第449 條第1項、第78條，判決如主文。
中    華    民    國    95    年    2     月    23    日
                    民事第二庭  審判長法  官  鄭月霞
                                      法  官  邱泰錄
                                      法  官  蘇雅慧
正本係照原本作成。
本判決不得上訴。
中    華    民    國    95    年    2     月    23    日
                                      書記官  王淑娟


司法院資訊處製作；財團法人民間司法改革基金會備份。
